【裁判字號】    95,台上,6388
【裁判日期】    951117
【裁判案由】    違反毒品危害防制條例
【裁判全文】
最高法院刑事判決            九十五年度台上字第六三八八號
上  訴  人  甲○○
上列上訴人因違反毒品危害防制條例案件，不服台灣高等法院中
華民國九十五年六月二十九日第二審判決（九十五年度上訴字第
五七四號，起訴案號：台灣板橋地方法院檢察署九十四年度偵字
第一一四三一號），提起上訴，本院判決如下：
    主  文
上訴駁回。
    理  由
按刑事訴訟法第三百七十七條規定，上訴於第三審法院，非以判
決違背法令為理由，不得為之。是提起第三審上訴，應以原判決
違背法令為理由，係屬法定要件。如果上訴理由狀並未依據卷內
訴訟資料，具體指摘原判決不適用何種法則或如何適用不當，或
所指摘原判決違法情事，顯與法律規定得為第三審上訴理由之違
法情形，不相適合時，均應認其上訴為違背法律上之程式，予以
駁回。本件原判決維持第一審論處上訴人甲○○以販賣第二級毒
品，累犯罪，處有期徒刑柒年陸月，並諭知相關從刑之判決，駁
回上訴人在第二審之上訴。係依憑證人周峰隆之證言（證稱：向
沈向名借新台幣《下同》一千元，持向上訴人購買扣案之第二級
毒品安非他命之經過情形），參酌證人沈向名（證明借壹仟元予
周峰隆，並偕同前往與上訴人會合）與警員童政煌（證述查獲之
經過）之證詞，及扣案二小包疑似毒品之物，經鑑定化驗其成分
，均呈甲基安非他命之陽性反應，有台灣檢驗科技股份有限公司
民國九十四年八月一日編號CH/2005/70536.70537濫用藥物檢驗
報告二件在卷可憑等證據資料，而為論斷，已敘明其所憑之證據
及得心證之理由。而以上訴人否認有販賣第二級毒品之犯行，辯
稱：係為還周峰隆欠款才見面，查扣之毒品並非伊所有云云，為
不足採，於理由依憑調查所得之證據，詳加指駁；並說明：證人
周峰隆與上訴人僅係一般朋友關係，並無任何仇隙，應無設詞攀
誣上訴人之虞；且其就交易毒品之主要情節指證歷歷，所稱當時
有友人沈向名陪同前往、及向沈向名借一千元購買毒品等節，並
據證人沈向名於九十四年十二月十四日第一審審理時結證屬實，
警員童政煌亦證稱：查獲上訴人時，其身上懷有現金約七千元云
云，上訴人亦不爭執其遭警查獲時，身上確實帶有現金七、八千
元之事實，足認上訴人當時確曾於周峰隆進入其所駕駛之上開自
用小客車後，在車內將扣案之甲基安非他命二包交付予周峰隆，
並向周峰隆收取價金一千元無訛。又證人對於過去事件所為之證
述，牽涉其觀察、記憶及表達之能力，於經歷相當時期後，對於
細節或不能為鉅細靡遺之陳述，此乃人情之常，惟如證人對該事
件之主要情節仍有記憶，尚非不能依具體情形採為裁判之基礎。
查上訴人與周峰隆交易毒品之主要情節，業經證人周峰隆指證歷
歷，且有證人沈向名之證詞及上訴人之供述可佐，足認所證屬實
，自不能以證人周峰隆、沈向名二人就若干查獲細節之描述或主
觀之認知有所出入，即認證人周峰隆之證述一概不能採信。而上
訴人所辯：其於查獲當日與周峰隆相約，係為向周峰隆償還其積
欠之一千元云云。與證人周峰隆所述不符，且上訴人於查獲當日
九時十分許即與周峰隆會面，迄同日九時四十分許為警查獲時，
周峰隆身上並沒有錢，上訴人則懷有七、八千元等情，而交付欠
款端在須臾之間，倘上訴人與周峰隆會面之目的確在清償欠款，
豈有見面達半小時之後，仍未完成給付欠款之理，所辯顯非事實
，不足採信。而證人周峰隆於偵查及第一審審理時、證人沈向名
於原審審理時，均已到庭具結作證，並經交互詰問程序，就本案
相關事實已詳為證述，並無再為無益調查之必要；又證人周峰隆
於偵查、第一審時所證內容均相一致，顯非臨訟杜撰而來，參以
案發迄原審審理時已近一年之久，認無對其測謊之必要；扣案之
磅秤自查獲時起，歷經偵審程序，並未就其上之指紋為任何證據
保全，辯護人聲請為指紋鑑定，亦無必要。徵以安非他命毒品價
格昂貴，取得不易，且毒品危害防制條例第四條第二項所定販賣
第二級毒品安非他命之法定刑為無期徒刑或七年以上有期徒刑，
得併科七百萬元以下罰金，刑責甚重；加以有關機關查緝甚嚴，
風險甚高，上訴人豈有甘冒被查緝法辦重刑之危險，平白轉手他
人之可能，足認上訴人販入毒品安非他命之價格必較售出價格低
廉。再上訴人與證人周峰隆乃一般交情，且參以證人周峰隆於第
一審審理中所述，伊與上訴人係於距本案發生日之半年前認識者
，嗣上訴人主動留下電話號碼並告知有在賣安非他命，證人於案
發當日，果然僅以電話表示向上訴人購買毒品，並約定地點即進
行交易，其過程與一般通常商品買賣之交易情節並無二致，自不
能因上訴人否認犯罪，及因毒品未有公定可信之市場交易價格可
查，無法確實查明利得，即謂其無營利意圖。再販毒者之每次獲
利程度，視每次進貨之品質、數量、價格而定，自難以上訴人於
本案所販售之毒品有二小包，即推認其並無實際利得。又一般吸
毒者價購毒品，焉有可能查知販毒者之獲利若干，證人周峰隆雖
未明確指出上訴人是否有獲利及獲利若干，乃事理之常，自不能
以此即為上訴人有利之認定。綜上所述，上訴人出售毒品甲基安
非他命之行為，應係以高於進價出售，其有營利意圖，至堪認定
之理由。從形式上觀察，原判決並無違背法令之情形存在。上訴
意旨略稱：（一）證人周峰隆與上訴人處於利害關係對立之地位
，原審採其證言為證據而否定上訴人所辯，並未敘明具體理由，
至證人沈向名與童政煌二人均未目睹所謂毒品交易之過程，原判
決僅以周峰隆之證言為唯一證據，有判決不備理由之違法。（二
）上訴人於原審請求對證人周峰隆進行測謊鑑定，並聲請對扣案
之磅秤為指紋鑑定，原審均未予鑑定，亦未說明理由，有應於審
判期日調查之證據未予調查之違背法令等語。惟查：證據之取捨
，為事實審法院之職權，倘其採證、認事並不違背證據法則，即
不得任意指為違法。原判決參酌證人沈向名及童政煌之證言，認
證人周峰隆之證言為可採信，據以為認定事實之依據，已詳敘其
得心證之理由，經核並無違背證據法則之情形；至原審就上訴人
聲請對證人周峰隆為測謊鑑定及鑑定扣案磅秤上之指紋一節，亦
已說明無鑑定必要之理由，要無應於審判期日調查之證據未予調
查之違法情形。上訴意旨置原判決之明白論斷於不顧，仍執原判
決已說明理由而詳予指駁之陳詞，或就原審採證認事職權之適法
行使，全憑己見，漫事爭執，並非適法之第三審上訴理由。其上
訴違背法律上之程式，應予駁回。
據上論結，應依刑事訴訟法第三百九十五條前段，判決如主文。
中    華    民    國  九十五  年  十一    月   十七   日
                      最高法院刑事第六庭
                          審判長法官  林  增  福
                                法官  邵  燕  玲
                                法官  張  清  埤
                                法官  陳  世  雄
                                法官  蔡  國  在
      本件正本證明與原本無異
                                      書  記  官
中    華    民    國  九十五  年  十一    月  二十四  日
                                                      Ｋ


司法院資訊處製作；財團法人民間司法改革基金會備份。
